【裁判字號】    98,易,1291
【裁判日期】    990409
【裁判案由】    竊盜
【裁判全文】
臺灣桃園地方法院刑事判決              98年度易字第1291號
公  訴  人  臺灣桃園地方法院檢察署檢察官
被      告  丙○○
上列被告因竊盜案件，經檢察官提起公訴（98年度偵字第20155
號），本院判決如下：
    主  文
丙○○共同竊盜，處有期徒刑壹年。
    事  實
一、丙○○前於民國91年間因犯竊盜案件，經臺灣臺東地方法院
    92年度簡字第24號判決，判處拘役30日，並於93年3月31日
    縮刑期滿執行完畢。復於97年間同因竊盜等案件，經臺灣板
    橋地方法院以98年度易字第2189號判決定應執行有期徒刑1
    年3 月確定，目前執行中。
二、丙○○意圖為自己不法之所有，於民國98年5 月31日上午8
    時30分許，與真實姓名年籍不詳之成年男子，共同騎乘車牌
    號碼不詳之機車，行經甲○○所經營址設桃園縣大園鄉○○
    路269號之嘉芳檳榔攤前，該不詳之成年男子駕駛上開機車
    於該檳榔攤外把風，推由丙○○進入該檳榔攤內向甲○○稱
    欲購買大量之啤酒、飲料、現包檳榔等物品，並以聊天方式
    鬆懈甲○○心防，伺甲○○為張羅上述經丙○○點購之大量
    物品而分身乏術時，丙○○更故意要求甲○○入內尋找紙袋
    供其包裝，俟甲○○轉身欲拿取紙袋之際，丙○○迅即徒手
    竊取甲○○所有放置於該檳榔攤內書桌架上之皮包1個（內
    有手機1 具、鑽戒1 只、金戒1 只、現金新台幣〔下同〕12
    萬餘元、健保卡3 張、身分證1 張、汽車駕照1 張、機車駕
    照1 張、汽車行照1 張、郵局存摺1 本、渣打銀行存摺1 本
    、印章1 枚），得手後旋即搭乘在外接應之該成年男子所騎
    乘之機車離去。後因警方調取丙○○之照片供甲○○指認，
    始查知上情。
二、案經甲○○訴由桃園縣政府警察局大園分局報請臺灣桃園地
    方法院檢察署檢察官偵查起訴。
    理  由
一、證據能力之說明
  (一)按被告之自白，非出於強暴、脅迫、利誘、詐欺、疲勞訊問
    、違法羈押或其他不正之方法，且與事實相符者，得為證據
    ；被告陳述其自白係出於不正之方法者，應先於其他事證而
    為調查，該自白如係經檢察官提出者，法院應命檢察官就自
    白之出於自由意志，指出證明之方法，刑事訴訟法第156條
    第1項、第3項定有明文。準此，被告對檢察官所提被告於警
    詢時及偵查中自白之證據能力俱無意見，本院亦查無明顯事
    證足證檢、警機關於製作該等筆錄，有對被告施以不正方法
    之情事，是被告於審判外之陳述，均係出於任意性之陳述，
    且與事實相符，均認具證據能力。
  (二)按被告以外之人於審判外之言詞或書面陳述，除法律有規定
    者外，不得作為證據。被告以外之人於審判外之陳述，雖不
    符前4 條（指刑事訴訟法第159 條之1 至第159 條之4） 之
    規定，而經當事人於審判程序同意作為證據，法院審酌該言
    詞陳述或書面陳述作成時之情況，認為適當者，亦得為證據
    。刑事訴訟法第159 條第1 項、第159 條之5 第1 項，分別
    定有明文。查被告丙○○於審判程序中，對於證人即被害人
    甲○○、證人乙○○於審判外之陳述筆錄，及其他文書證據
    ，均不爭執證據能力，公訴檢察官對此等證據之證據能力亦
    不爭執，其等警詢、偵查筆錄係證明犯罪事實存否所必要之
    證據，而足見審判外筆錄及文書具相當之可信性，依前述「
    同意性」之傳聞法則例外規定，被告以外之人於審判外之陳
    述均具證據能力。又桃園縣政府警察局大園分局大園派出所
    98年5月31日受理各類案件紀錄表暨受理刑事案件報案三聯
    單、桃園縣政府警察局大園分局大園派出所發生竊盜案件紀
    錄表、現場勘察初步分析表、簡愛國際汽車商業旅館99年3
    月21日傳真內容，為公務員職務上製作之紀錄、證明文書，
    或從事業務之人於業務上製作之紀錄、證明文書，復與本案
    待證事實有（自然）關聯性，且查無認有違背法定程序或經
    偽造、變造所取得，而顯有不可信之情況，且均經被告同意
    作為證據，經本院審酌該陳述作成之情況，認為適當，符合
    刑事訴訟法第159條之5之同意性、相當性之例外要件，是堪
    認有證據能力。又現場照片係經合法搜索、扣押取得，並與
    待證事實有關聯性之證物，且查無認有違背法定程序或經偽
    造、變造等不法手段所取得之情事，均有證據能力。
二、犯罪事實之認定
  (一)訊據被告丙○○矢口否認有何竊盜犯行。辯稱：沒有去過現
    場行竊，伊忘記在警局如何敘述，每件涉犯之竊盜都如是說
    ，每個法院判決不同，不知道是否自己做的。製作警詢筆錄
    時，伊完全不知是否自己所為案件，因當時呈現輕微腦震盪
    ，警局所製作之筆錄，警察並未強暴、脅迫，僅係伊自己弄
    錯是哪件案件，故誤稱為台北市○○路○段200號該件，然
    該件已經臺灣臺北地方法院判決云云。
  (二)經查，被告於98年5月31日上午8時30分許，與真實姓名年籍
    不詳之成年男子，共同騎乘車牌號碼不詳之機車，行經桃園
    縣大園鄉○○路269號之嘉芳檳榔攤前，其中1位成年男子駕
    駛上揭機車在該檳榔攤外把風，推由被告進入該檳榔攤內向
    被害人甲○○虛意購買大量之啤酒、飲料等物品，並佯以聊
    天方式鬆懈被害人甲○○心防，因被害人甲○○為張羅上述
    被告點購之大量物品而分身乏術時，被告更故意要求被害人
    甲○○進入貨櫃屋內尋找盛裝有衣服之紙袋供其包裝，而支
    開被害人甲○○，俟被害人甲○○果真轉身欲拿取紙袋之際
    ，被告迅即徒手竊取被害人甲○○所有放置於書桌架上之皮
    包1個，被告得手後，以台語大聲喊「走了」示意在外接應
    之該成年男子，並迅即騎乘機車後逃離現場等情，業據證人
    即被害人甲○○於本院審理時，證述明確（參本院卷第109
    頁至第114頁），核與其在警詢、偵查中所述均相合致（參
    偵查卷第17頁至第20頁、第34頁至第35頁）。況且，證人甲○○不單於本院審理中對於當日被告行竊之過程得以鉅細靡
    遺陳述，復因事發當日證人甲○○與該竊盜之行為人面對面
    對話約10餘分鐘，縱該行為人係頭戴安全帽，然安全帽並未
    扣上扣環，亦未戴口罩，有露出臉部，而得以確認該竊盜之
    行為人等情；又以證人甲○○於報案數日後，經警通知至警
    局以照片成列指認被告，始終能確認所指認之照片確為被告
    屬實；佐以證人甲○○並自陳即便警察再三告以竊盜之行為
    人並非列隊指認照片上所示之人，其仍能確定之（參本院卷
    第112 頁）。本院認為正確之指認至少應具備以下幾個要點
    ：(1)指認應為「選擇指認」或為「成列指認」。(2)指認前應
    由指認人先陳述嫌疑人之特徵。(3)供選擇指認之數人在外形
    上不得有重大之差異。(4)指認前不得有任何誘導之安排出現
    。(5)指認前必須告訴指認人：「真正的犯罪嫌疑人並不一定
    存在於被指認人之中」。(6)「成列指認」應由完全不認識嫌
    疑犯之人主導進行，才不會影響證人。而依據上開偵查筆錄
    之記載以及證人甲○○於本院之證述，可知證人甲○○於指
    認被告之過程中，非僅以成列指認之照片為之，事後警察方
    提出刊登被告遭查獲之報紙，實難認證人甲○○之記憶已受
    暗示、誘導而為與事實未盡相同之陳述。佐以證人甲○○經
    本院傳喚到庭並由被告進行反詰問，經由兩人問答之詰問過
    程間，證人甲○○益能透過被告形貌、說話之口吻而確認在
    庭之被告即為當日於其所經營檳榔攤偷竊皮包之行為人無訛
    （參本院卷第111 頁反面）。綜上各情互參，則證人對當日
    所見情形於具結後堅證如上，足認其確係依自己親自見聞所
    得而為上開證述，且其不惟能清楚陳述所見被告行竊過程，
    復因上揭時地及本院審理中，其與被告有面對面短距離之談
    話，有足以辨識之機會，尤足認證人甲○○對於被告並無誤
    認之可能。再者，證人甲○○於本件事發當日因有急用故備
    有現金至少12萬元，嗣後並因此次遭竊損失不貲，甚而所居
    住之不動產慘遭法拍之虞等情，業經其證述如前，再依本院
    直接審理所得，證人甲○○雖因本件竊盜案所受財產上損害
    非微，然其於本院審理時證述之語氣平和，並無要求重判被
    告之報復心態等情（參本院卷第114 頁反面），而益徵證人
    甲○○上開依據其自身刻骨銘心而清晰之回憶所為之證述，
    非出於須捏杜撰，堪信為真。
  (三)被告丙○○固以前開情詞置辯，並舉證人乙○○為不在場證
    明。然查，前揭犯罪事實業經被告於警詢中坦承不諱，其就
    上開行竊過程，不論共犯人數及竊盜分工細節，就警察詢問
    之問題均能清楚記憶並具體回答等情，有前開被告之警詢筆
    錄在卷可稽（參上開偵查卷第3 頁至第6 頁），復以被告於
    製作警詢筆錄時並未遭警察強暴、脅迫，而係出於其任意性
    所為，衡情被告於本件製作警詢筆錄時，其自由陳述之意思
    與常人無異，則其嗣後於本院審理中更易前詞，而以前開情
    詞辯解，是否屬實即已啟人疑竇。另據證人乙○○於本院審
    理時具結證稱：固曾應被告之邀請，騎乘自己所有之機車至
    台北縣土城市之簡愛汽車旅館共同住宿，且於翌日共進早餐
    ，但不能確定時間係5 月31日等語詳確（參本院卷第114 頁
    反面至第11 5頁）。依上開證人乙○○之證述，益徵被告2
    人於98年5 月31日究有無共同住宿於簡愛汽車旅館乙節尚有
    疑義，是以即難依此為有利於被告之認定。顯見被告與另一
    不詳之成年男子確曾於上開時地竊取證人甲○○所有之皮包
    等情屬實（惟依本件卷證資料，除本件被告丙○○於警詢之
    自白外，尚無其他積極證據證明上揭時地與被告共同為本件
    竊盜犯行之人即為證人乙○○，併此敘明）。
  (四)據上所述，本件事證已臻明確，被告丙○○如事實欄二所載
    之犯行洵堪認定，應予依法論科。
三、論罪科刑之法律適用
  (一)核被告丙○○所為，係犯刑法第320條第1項之竊盜罪。又被
    告丙○○與該不詳姓名年籍之成年男子就事實欄二所示之犯
    行，具有犯意聯絡與行為分擔，為共同正犯。
  (二)按被告於訊問時得保持緘默，無須違背自己之意思而為陳述
    ，刑事訴訟法第95條第2 款定有明文，此為我國刑事訴訟法
    明文賦與被告緘默權之規定，是被告於法院審理中，自得本
    諸緘默權而拒絕陳述或拒絕違背自己之意思而為陳述。蓋被
    告未經審判證明為有罪確定前，推定其為無罪，而國家對被
    告行使刑罰權，係對人民基本權利之嚴厲侵害，則在無罪推
    定之原則下，於進行刑罰權確認之程序中，自應由國家負積
    極證明之責，而無強使被告在此不利於己之程序中違背其意
    願而為陳述之理，是法律賦與被告此項消極對抗作用之緘默
    權，良有以致。然上開規定僅賦與被告消極緘默之權，除此
    之外並未容許被告得進一步以積極之方式為不實陳述或主張
    ，此諒屬立法者於「人權保障」與「社會保安」兩端之間持
    平之考量，以避免被告對法院實行確認國家刑罰權法定程序
    任加干擾。是以被告於審理程序中如能自白犯行，固可作為
    犯罪後態度良好之考量情狀，然如被告於審理中僅單純否認
    犯行未為自白，因屬合法權利之行使，自不能據之認其犯罪
    後態度不佳。而茍被告放棄此項緘默權利，除單純否認犯罪
    外，甚而進一步於訴訟程序為不實陳述或主張，致國家尚需
    耗用更多資源於訴訟程序之進行，此即逸脫其正當權利之行
    使範圍，當屬其犯罪後態度之表現，而可作為法院審酌刑度
    之事項。本件被告否認犯行，且其就有無與另一姓名年籍不
    詳之成年男子於上開時、地竊取被害人甲○○前述財物，甚
    而證人乙○○有無於上開時日前往上揭簡愛汽車旅館等重要
    事項，於歷次供述時一再匿飾反覆，其飾詞圖卸之情至為顯
    然，甚為可議，應以其此等虛偽陳述之情形認為犯後態度不
    佳，而為從重量刑之審酌事項。兼審酌被告年值青壯，智識
    程度並無明顯不足之情形，竟不循正當方式憑恃己力以供生
    活之需，僅因個人貪念而驟起盜心，動機可議，所竊物品價
    值不菲，其已有如事實欄一所載犯罪科刑紀錄（有臺灣高等
    法院被告前案紀錄表附卷足參，於本件固非累犯），素行非
    佳，竟不知戒慎，再度違犯，尤見並未因前案科刑而生警惕
    悛悔之意，惡性匪淺，其利用虛偽購物之機會，徒令小本經
    營之業者來回奔忙之際，而為竊盜行為，輕忽他人財產法益
    ，破壞社會大眾正常交易之信賴，兼衡被告犯罪之動機、目
    的、手段、竊取財物之價值等一切情狀，核情量處如主文所
    示之刑，以資懲儆。
據上論斷，應依刑事訴訟法第299條第1項前段，刑法第28條、第
320條第1項，刑法施行法第1條之1第1項、第2項前段，判決如主
文。
本案經檢察官梁光宗到庭執行職務。
中    華    民    國    99    年    4     月    9     日
              刑事第六庭  審判長法  官  錢建榮
                                法  官  黃翊哲
                                法  官  呂美玲
以上正本證明與原本無異。
如不服本判決應於收受判決後10日內向本院提出上訴書狀，並應
敘述具體理由。其未敘述上訴理由者，應於上訴期間屆滿後20日
內向本院補提理由書( 均須按他造當事人之人數附繕本) 「切勿
逕送上級法院」。
                                書記官  李玉華
中    華    民    國    99    年    4     月    16    日
附錄本案論罪科刑法條：
中華民國刑法第320條
（普通竊盜罪、竊佔罪）
意圖為自己或第三人不法之所有，而竊取他人之動產者，為竊盜
罪，處5  年以下有期徒刑、拘役或 5 百元以下罰金。
意圖為自己或第三人不法之利益，而竊佔他人之不動產者，依前
項之規定處斷。
前二項之未遂犯罰之。

司法院資訊處製作；財團法人民間司法改革基金會備份。
